臺灣臺北地方法院交通事件裁定　　　　　94年度交聲字第62號
原處分機關　交通部公路總局臺北區監理所
異　議　人
即受處分人　甲○○
上列受處分人因違反道路交通管理處罰條例案件，對於交通部公
路總局台北區監理所94年1月4日所為之處分（原處分：北監營字
第裁40-C00000000號）聲明異議，本院裁定如下：
    主      文
異議駁回。
    理      由
一、按發生道路交通事故，駕駛人應迅對受傷者予以救護，保持
    現場完整，並儘速報告警察機關。道路交通事故處理辦法第
    3條第1項定有明文。又汽車駕駛人，駕駛汽車肇事致人受傷
    或死亡，應即採取救護或其他必要措施，並向警察機關報告
    ，不得駛離；違者吊扣其駕照3個月至6個月；逃逸者吊銷駕
    駛執照。道路交通管理處罰條例第62條第1項亦設有明文規
    定；又汽車駕駛人，曾依第62條第1項之規定吊銷駕駛執照
    者，終身不得考領駕駛執照，同條例第67條第1項定有明文
    。
二、查本件異議人即受處分人甲○○於民國92年3月26日17時55
    分許，駕駛車牌號碼7L-223號營業小客車，沿臺北縣新店市
    ○○街北往南方向行駛，行至光明街155號前，應注意超車
    時應保持適當間隔，而依當時天氣晴、夜間有照明、路面乾
    燥、無缺陷、視距良好等情形，並無不能注意之情事，於超
    越同向由廖徐梅嬌所騎腳踏車時，竟疏未保持適當之間隔，
    其所駕車輛右後照鏡擦撞廖徐梅嬌所騎腳踏車左手把手，而
    致廖徐梅嬌重心不穩連人帶車倒地，並因此受有左肘部、膝
    部擦傷，異議人所駕7L-233號營業小客車右側後照鏡掉落現
    場，詎異議人於駕車肇事致人受傷後，竟未採取救護或其他
    必要措施及向警察機關報告，反加速沿光明街往南方向逃逸
    ，適車禍現場附近商家目擊後代為報警處理，方循線查獲，
    嗣經臺北縣政府警察局新店分局於92年3月27日以受處分人
    違反道路交通管理處罰條例第62條第1項規定之行為掣單舉
    發，受處分人於舉發通知單上所載應到案日期（92年4月10
    日）後之同年4月23日向原處分機關交通部公路總局台北區
    監理所提出申訴，經原處分機關依道路交通管理處罰條例第
    62條第1項、第67條第1項（裁決書漏引）之規定裁處受處分
    人吊銷駕駛執照，終身禁考（原處分案號：北監營字第裁
    40-C00000000號），此有臺北縣政府警察局舉發違反道路交
    通管理事件通知單影本1件（北縣警交字第C00000000號
    ）、交通部公路總局臺北區○○○○○道路交通管理事件裁
    決書1件、台北縣政府警察局新店分局92年6月24日店警交裁
    字第0920018615號函等件在卷足憑。
三、異議意旨略以：受處分人當時因母親生病，急需趕時間回家
    探視病情，當時只知道有些擦撞，因緊張母親病情安危，所
    以沒有留在現場處理，並無置之不理之故意行為，且當事人
    亦無對受處分人提出告訴，因家計全依賴其駕駛計程車維持
    ，如因而吊銷其駕駛執照將導致其經濟困窘云云。
四、經查：
  (一)經查異議人對其確有於上開時、地駕車擦撞廖徐梅嬌所騎乘
    之腳踏車，致廖徐梅嬌倒地，廖徐梅嬌受有上開傷害，及擦
    撞發生後，其所駕車輛右側後照鏡掉落等情並不爭執，而異
    議人事後於92年4月11日於臺北縣政府警察局新店分局與廖
    徐梅嬌遠成和解，雙方各自付醫療及損害賠償之責，廖徐梅
    嬌並表示不再追究異議人刑事責任及拋棄其餘民事請求權，
    有異議人所呈之和解書影本1紙在卷可稽。
  (二)然查異議人於車禍發生碰撞被害人廖徐梅嬌所騎乘之腳踏車
    後，並未停車檢視被害人之身體受傷、財物受損情形，逕駛
    離現場，經附近店家將車牌記下告知被害人等情，業據被害
    人於警詢時指述在卷，並有臺北縣政府警察局道路交通事故
    現場圖、調查報告表、臺北縣政府警察局新店分局道路交通
    事故補充資料表、交通事故分析研判表各1件及7L-223號營
    業小客車車損照片7幀等存卷可稽。而當時天候晴、路況良
    好平整，夜間有路燈照明等情，亦據被害人於警詢中證述明
    確，足徵當時天候及視線良好，參以異議人右側後照鏡掉落
    及被害人之腳踏車因擦撞倒地等情形，顯見當時擦撞力道亦
    強，惟被告卻未停車察看。又被害人因本件車禍受有左肘、
    膝部擦傷，亦有診斷證明書附於前開偵查案卷可稽，異議人
    駕車肇事致人受傷而逃逸，事證明確，所辯不知被害人受傷
    云云，委屬卸責之詞，不足採信。至被害人因與異議人達成
    和解，未對異議人提出傷害罪告訴，則屬刑事告訴權行使之
    問題，與本件違規事件行政處分之論斷並無關聯，附此敘明
    。
  (三)按首開道路交通管理處罰條例第62條第1項、同條例第67條
    第1項規定之立法本旨，係在增進行車安全、保護他人權益
    ，以維持社會秩序。蓋道路交通事故發生後，有受傷或死亡
    之情形者，應即時救護或採必要之措施，以防損害範圍之擴
    大。如駕駛人於肇事後，隨即駕車逃離現場，不僅使肇事責
    任認定困難，更可能使受傷之人喪失生命，自有從嚴處理之
    必要。又終身不得考領駕駛執照之規定，同係為維護車禍事
    故受害人生命安全、身體健康必要之公共政策，且在責令汽
    車駕駛人善盡行車安全之社會責任，屬維持社會秩序及增進
    公共利益所必要，司法院大法官釋字第284號、第531號解釋
    可資參照。職是之故，汽車駕駛人駕駛汽車發生交通事故，
    不論其責任之歸屬為何，即有義務留在肇事現場，採取救護
    或其他必要措施，並向警察機關報告，以保護他人權益，同
    時釐清肇事責任，自不待言。本件異議人辯稱其因擔心母親
    病情急著趕回家而未下車查看云云，依照上開說明，尚不足
    以推卸其於交通事故發生時，應為採取必要救護措施之義務
    ，本件違規事實明確應堪認定。
五、綜上說明並揆諸首開規定，本件原處分機關認定異議人有違
    反道路交通管理處罰條例第62條第1項之規定之違規情形，
    並無違誤，就異議人肇事致人受傷逃逸部份，依該條例第62
    條第1項、第67條第1項（裁決書漏引）之規定裁決吊銷異議
    人駕駛執照並終身禁考，依法並無不合，本件異議並無理由
    ，應予駁回。
六、據上論斷，應依道路交通案件處理辦法第19條，裁定如主文
    。
中　　華　　民　　國　　94　　年　　10　　月　　26　　日
　　　　　　　　　　　　　　　交通法庭法　官　陳慧萍
以上正本證明與原本無異
如不服本裁定應於送達後5日內向本院提出抗告狀
      　　　　　　　　　　　　      　書記官　何適熹
中　　華　　民　　國　　94　　年　　10　　月　　31　　日
